臺灣臺東地方法院民事判決　　　　　　　95年度重訴字第14號
原　　　告　乙○○○
訴訟代理人　吳漢成律師
被　　　告　丙○○
上列當事人間請求塗銷所有權移轉登記事件，本院於民國96年1
月18日言詞辯論終結，判決如下：
    主     文
被告應將坐落臺東縣臺東市○○段七三二、七三三地號土地，於
民國九十五年四月二十五日以買賣為登記原因所為之所有權移轉
登記，予以塗銷。
訴訟費用由被告負擔。
    事  實  及  理  由
一、被告經合法通知，無正當理由，未於言詞辯論期日到場，核
    無民事訴訟法第 386條所列各款情形，爰依原告聲請，由其
    一造辯論而為判決。
二、原告主張：緣坐落臺東縣臺東市○○段第732地號、第733地
    號等兩筆土地（下稱系爭土地），本為原告乙○○○所有，
    民國95年 3月間由訴外人楊永泉仲介被告丙○○向原告購買
    系爭土地，約定總價為新臺幣（下同） 7,626,200元，不料
    被告欺侮原告為不諳土地買賣之家庭主婦，竟為自己不法所
    有，勾結代書甲○○，由甲○○書立顯不公平、亦違反土地
    交易常態之買賣契約書，約定先付 500,000元定金，原告即
    須將價值 7,626,200元之土地所有權全部移轉予被告，佯稱
    由被告向金融機關貸得尾款 7,126,200元，用以支付尾款，
    並約定給付尾款期間為95年 5月底，以此取信原告，誤以為
    被告有給付尾款之真意，致使原告於95年 3月24日簽約當日
    收受定金 500,000元後，即陷於錯誤將所有辦理所有權移轉
    登記之證件交予甲○○用以辦理貸款，俾便被告能在95年5
    月底以前向金融機關貸得尾款 7,126,200元，嗣後原告於95
    年 5月初，無意間由其他朋友處得知被告債信不良，且似均
    為人頭，遂於同年 5月底向甲○○查詢，發現其身為代書，
    在未得原告同意下，竟擅自將所有權狀等各項物品均交付被
    告，另經委請朋友代向地政事務所查詢系爭土地之交易情形
    ，竟赫然發現被告非但未依契約約定向「金融機關」貸款，
    更離譜的是竟然在給付價金期限（95年5月底）前之95年5月
    22日，向第三人「黃喜發」設定 3,000,000元之抵押權，迄
    95年 5月31日，原告均找不到被告，更遑論其需向金融機關
    貸款用以支付尾款，至此原告始知被告乃係以 500,000元定
    金做為幌子，使原告陷入錯誤，以為被告真有買受系爭土地
    之真意，於詐得系爭土地取得所有權後，再擅自向第三人設
    定抵押權，特以起訴狀送達被告之同時，撤銷為系爭買賣契
    約之意思表示；系爭買賣契約既經原告以受詐欺之意思表示
    撤銷，則原買賣契約因撤銷而失其效力，原告自得依民法第
    92條第1項、第114條之規定訴請被告塗銷系爭不動產所有權
    移轉登記等語，並聲明求為判決：被告應將坐落於臺東縣臺
    東市○○段第732地號、面積7488.48平方公尺、權利範圍全
    部及臺東市○○段第733地號、面積3389.53平方公尺、權利
    範圍全部之兩筆土地，於95年 4月25日以買賣為登記原因所
    為之所有權移轉登記，予以塗銷。
三、被告方面：被告未於言詞辯論期日到場，亦未提出書狀作任
    何聲明或陳述。
四、得心證之理由：
    本件經原告同意後，確認爭點為：被告是否對原告為詐欺之
    行為，致原告移轉系爭土地之所有權予被告？經查：原告主
    張上開事實，業據原告提出系爭土地買賣契約書影本乙份（
    見本審卷第6頁）、附表乙份（見本審卷第7頁）、土地登記
    申請書影本乙份（見本審卷第 8頁）、土地買賣所有權移轉
    契約書影本乙份（見本審卷第10、11頁）、臺東縣稅捐稽徵
    處土地增值稅免稅證明書影本 2份（見本審卷第12、13頁）
    、被告為系爭土地所有權人之所有權狀影本（見本審卷第15
    頁）、印鑑證明影本（見本審卷第16頁）、身份證影本（見
    本審卷第16頁）各乙份、臺東市○○段第 732地號土地登記
    謄本乙份（見本審卷第79頁）、臺東市○○段第 733地號土
    地登記謄本乙份（見本審卷第80頁）等文件為證，核屬相符
    。被告經合法送達未於言詞辯論期日到庭爭執，亦未提出書
    狀聲明或陳述，依民事訴訟法第280條第3項準用同條第 1項
    規定，視同被告自認，經本院調查證據之結果，堪認原告之
    主張為真實。
五、按因被詐欺而為意思表示者，表意人得撤銷其意思表示；法
    律行為經撤銷者，視為自始無效；當事人知其得撤銷或可得
    而知者，其法律行為撤銷時，準用前條之規定；又無效法律
    行為之當事人，於行為當時，知其無效或可得而知者，應負
    回復原狀或損害賠償之責任，民法第92條第1項前段、第114
    條、第113條分別定有明文。原告於95年3月24日與被告簽訂
    系爭土地之買賣契約書，約定總價款 7,626,200元，簽約同
    時支付定金500,000元，餘款7,126,200元，則由被告以系爭
    土地向金融機關貸款後付清；另於契約書附註條件第一款約
    定：「簽約同時乙方（即原告）交付給甲方（即被告）辦理
    產權移轉證件給甲方指定之代書辦理產權移轉手續」等語。
    易言之，被告於簽約支付定金 500,000元，原告即應將系爭
    土地所有權移轉登記之有關文件資料交付予被告，向金融機
    關貸款後付清尾款，原告不疑有他，於簽約時獲款 500,000
    元（約總價款百分之6.56），即將所有權移轉登記之有關資
    料交付，不料被告於95年 4月25日完成所有權移轉登記後，
    並未依照契約之約定，以系爭土地向金融機關貸款支付尾款
    ，而係於95年5月24日，擅自將系爭土地設定3,000,000元之
    抵押權予第三人黃喜發，嗣後即失其蹤影，原告因無法與被
    告取得聯繫，發覺有異，經向地政事務所查詢系爭土地登記
    情形，始知受騙。綜上足認被告於簽約時即有詐欺之意思，
    原告因被告詐欺，而與之簽訂系爭土地之買賣契約，顯係因
    被詐欺而為出售系爭土地之意思表示，依首揭民法第92條第
    1 項前段規定，自得撤銷該出賣系爭土地之意思表示，且原
    告已於起訴狀為撤銷之意思表示，於未屆一年除斥期間之95
    年 6月28日寄存送達予被告，該寄存送達並於同年7月8日發
    生效力，有本院送達證書附卷足憑（見本院卷第22頁），原
    告撤銷之意思表示，已生撤銷之效力，依上揭民法第 114條
    第 1項之規定，原告與被告間系爭土地之買賣契約，自始無
    效，被告依上開民法第113條、第114條第 2項之規定，應負
    回復原狀或損害賠償之責任，從而，上訴人基於回復原狀請
    求權之法律關係，請求被告應將系爭土地於95年 4月25日以
    買賣為登記原因所為之所有權移轉登記，予以塗銷，以回復
    該所有權移轉登記前之權利歸屬狀態，為有理由，應予准許
    。
據上論結，本件原告之訴為有理由，依民事訴訟法第385條第1項
前段、第78條，判決如主文。
中　　華　　民　　國　　96　　年　　1 　　月　　23　　日
                  民事庭    法  官  陳弘能
以上正本係照原本作成。
如對本判決上訴，須於判決送達後20日內向本院提出上訴狀。
中　　華　　民　　國　　96　　年　　1 　　月　　23　　日
                            書記官　林建成
